【裁判字號】    98,事聲,8
【裁判日期】    980703
【裁判案由】    聲明異議
【裁判全文】
臺灣花蓮地方法院民事裁定               98年度事聲字第8號
聲  請  人  丙○
            甲○○
共      同
代  理  人  李文平律師
            張照堂律師
相  對  人  乙○○
代  理  人  簡燦賢律師
上列當事人間請求清償債務強制執行事件，聲請人對本院民事執
行處司法事務官於民國98年4月20日所為之裁定聲明異議，本院
裁定如下：
    主      文
異議駁回。
    理      由
一、按強制執行事件，由法官或司法事務官命書記官督同執達員
    辦理之。本法所規定由法官辦理之事項，除拘提、管收外，
    均得由司法事務官辦理之。強制執行法第3條及法院組織法
    第17條之2第1項第2款分別定有明文。又當事人或利害關係
    人，對於執行法院強制執行之命令，或對於執行法官、書記
    官、執達員實施強制執行之方法，強制執行時應遵守之程序
    ，或其他侵害利益之情事，得於強制執行程序終結前，為聲
    請或聲明異議；前項聲請或聲明異議，由執行法院裁定之。
    亦為強制執行法第12條第1項、第2項所明定。故司法事務官
    於強制執行程序中就當事人或利害關係人依第12條所為之聲
    請或聲明異議，自得立於執行法院之地位先為准駁之裁定（
    處分）。次按司法事務官處理事件所為之處分，與法院所為
    者有同一之效力。當事人對於司法事務官處理事件所為之終
    局處分，得於處分送達後10日之不變期間內，以書狀向司法
    事務官提出異議。司法事務官認前項異議有理由時，應另為
    適當之處分；認異議為無理由者，應送請法院裁定之。法院
    認第一項之異議為有理由時，應為適當之裁定；認異議為無
    理由者，應以裁定駁回之。民事訴訟法第240之3條及第240
    之4條亦分別定有明文。本件聲請人就本院民事執行處司法
    事務官於民國98年4月20日民事裁定聲請人之異議為無理由
    ，聲明不服提起異議，是本院自應依法就民事執行處司法事
    務官所為之裁定，審究聲明異議人之異議有無理由，合先敘
    明。
二、本件異議意旨略以：本案原係貫申建設股份有限公司（下稱
    貫申公司）、昭陽建設股份有限公司、李榮義、李榮輝、張
    文欽等對聲請人提出分配表異議之訴（案號分別為：臺灣臺
    東地方法院93年度重訴字第19號、臺灣高等法院花蓮分院95
    年度重上字第32號及最高法院97年度台上字第2194號），然
    依民事訴訟法第249條第1項第3款、第40條第1項、公司法第
    25條、第24條、第322條第1項及第8條第2項及最高法院84年
    度台上字第2581號判決要旨所示，本案貫申公司既已解散，
    自應以清算人為合法之代理人，其他任何人無權利代表公司
    執行任何職務，則該聲請即非適法，此其一也；本案有關貫
    申公司選任清算人之程序，並未依法召開股東會，且未依公
    司法第83條之規定向法院陳報，本件聲請執行之代表即有瑕
    疵，聲請程序並非合法，此其二也；則貫申公司根本沒有經
    過合法代理，原判決之執行名義亦有瑕疵，更遑論能再轉讓
    債權，此其三也；而本案查封之不動產及存款總額，實已比
    應給付之債務超過數倍之上，依臺灣高等法院88年度抗更(一)
    字第31號判決及辦理強制執行事件應行注意事項55(一)規定，
    聲請人即債務人於97年12月31日陳報之編號一（見本卷證4
    ）之部分已足清償債務，就超額查封之部分應儘速撤封或依
    法裁定，為此爰依強制執行法第12條聲明異議及最高法院56
    年度台抗字第337號判例意旨聲明異議等語。
三、經查：
  (一)就聲請人主張貫申公司既已解散，且未依公司法第83條之規
    定向法院陳報清算人，其聲請本案強制執行並非合法，更遑
    論能再轉讓債權之部分：
  1.按公司之清算，以董事為清算人。但本法或章程另有規定或
    股東會另選清算人時，不在此限；第83條至第86條、第87條
    第3項、第4項、第89條及第90條之規定，於股份有限公司之
    清算準用之，公司法第322條第1項、第334條分別定有明文
    。另依經濟部商業司93年9月16日經商字第09300161820號函
    釋，公司法第322條第1項前段規定：「公司之清算，以董事
    為清算人」。其意指公司之清算，原則上以董事為當然之清
    算人，而該「董事」係指「全體董事」而言。
  2.貫申公司於94年4月28日經濟部以經授中字第09434704340號
    函廢止登記，董事會已不存在，爰依公司法第322條規定，
    由全體股東即莊憲忠等7人召開股東會，選任股東莊憲忠為
    清算人，並代表貫申建設股份有限公司依法有為一切法律行
    為之權限。嗣於97年12月6日將對聲請人之債權移轉讓與相
    對人乙○○，此有貫申公司94年6月30日之股東會選任清算
    人決議書及97年12月6日書立之同意書各乙份附卷可稽。依
    上開條文規定，貫申公司選任清算人及將債權讓與乙○○之
    行為，即屬適法。至清算人未依公司法第83條第1項規定，
    於就任後十五日內，將其姓名、住所或居所及就任日期，向
    所屬法院即基隆法院聲報乙節，因公司法第83條第4項等規
    定係對清算人處以罰鍰而非科以刑罰，且未明定由監督之法
    院裁處行政罰鍰，依臺灣高等法院暨所屬法院87年法律座談
    會民事類提案第17號審查意見，自應由公司主管機關裁處之
    。此項裁處僅屬行政處分之性質，尚不因此據以認定莊憲忠
    擔任貫申公司清算人一職之資格因此消滅。據此，聲請人上
    開主張，於法不合，不應准許。
  (二)就聲請人主張本案查封之不動產及存款總額，實已比應給付
    之債務超過數倍之上，且聲請人於97年12月31日陳報之編號
    一之部分已足清償債務，就超額查封之部分應儘速撤封或依
    法裁定之部分：
  1.按拍賣不動產，執行法院應命鑑定人就該不動產估定價格，
    經核定後，為拍賣最低價額；供拍賣之數宗不動產，其中一
    宗或數宗之賣得價金，已足清償強制執行之債權額及債務人
    應負擔之費用時，其他部分應停止拍賣；前項情形，債務人
    得指定其應拍賣不動產之部分。但建築物及其基地，不得指
    定單獨拍賣，強制執行法第80條、第96條第1項、第2項定有
    明文。
  2.聲請人異議固主張以丙○名下之壽豐鄉○○段238、238-1地
    號及甲○○名下之花蓮市○○段61地號及318建號（共用建
    號321、324）、四維段197-1地號、新城鄉○○段567地號及
    353建號已足清償債務，其餘部分並無查封之必要等語。惟
    查：本件聲請人丙○名下不動產，除壽豐鄉○○段238、238
    -1地號、臺東市○○段43、65、194、203-1、204地號者外
    ，其他如花蓮市○○段134地號及2268建號、林森段3934、3
    934-1地號、四維段197-2地號、壽豐鄉○○段124、125、21
    8、420地號、忠孝段190、446、447地號、臺東市○○段38
    、193地號及45、261建號、南榮段1102、1103、1103-1、11
    03-2、1100地號等，分別設有最高限額抵押權及抵押權；聲
    請人甲○○名下不動產，除花蓮市○○段61地號及318建號
    者外，其他如花蓮市○○段197-1地號、裕民段647地號及82
    0建號、新城鄉○○段567地號及353建號、壽豐鄉○○段318
    、319、320地號、東華段203、203-1地號、吳全段484、583
    、584、1203地號、榮光段273、274地號等，均設有最高限
    額抵押權。從而，上述不動產之實際價值既非即時可得確定
    ，則執行法院於98年1月21日所為之花院能97執明字第19266
    號函覆「本件不動產尚未經鑑價，且債務人之不動產上亦設
    定最高限額抵押，倘經拍賣，尚無法擔保執行債權人（抵押
    權人及普通債權人）均能受償，是以，於本件程序中，尚不
    發生超額查封之情事，故異議人之異議無理由，予以駁回。
    」並於98年4月20日再為相同意旨之裁定，即屬適法，應予
    維持。
四、綜上所述，本件聲請人聲請異議之主張，經執行法院認定其
    異議為無理由，予以駁回之裁定，於法並無不合。從而，聲
    請人猶執前詞指摘原處分為不當，聲明廢棄，為無理由，應
    予駁回。
五、爰依民事訴訟法第240條之4第3項後段，裁定如主文。
中    華    民    國    98    年    7    月    3    日
                        臺灣花蓮地方法院民事庭
                            法      官  劉柏駿
以上正本係照原本作成。
如不服本裁定，應於裁定送達後10日內向本院提出抗告狀（應抄
附繕本），並繳納抗告費新臺幣壹仟元。
中    華    民    國    98    年    7    月    3    日
                            法院書記官  蔡芬芳


司法院資訊處製作；財團法人民間司法改革基金會備份。
